---
title: "Fotgjengere"
subtitle: "Ulykker og skader"
lang: no
language: no-lang.yml
toc: false
format:
  html:
    code-fold: true
    self-contained: true
  pdf:
    toc: false
---


```{r setup}
#| output: false
#| echo: false

source(file.path(here::here(), "misc", "functions.R"))

pkg <- c("data.table", "here", "gt", "stringr")
loadpkg(pkg)

fnc <- "c:/Users/ybka/Git-fhi/analysis/npr/functions/utils.R"
source(fnc)

fdrive <- "f:/Forskningsprosjekter/PDB 3327 - Skader i Norge analy_"

# kodebok
kb <- fread(file.path(fdrive, "Data/Kodebok_Skader_i_Norge.csv"), encoding = "Latin-1")

```

```{r data}
#| output: false
#| echo: false
#| cache: true

# FMDS
FMDS <- fread(file.path(fdrive,"Data/02_extracted/NPR20240711/24_01903_fmds_til_utlevering.csv"),
              encoding = "Latin-1")

fmddt <- unique(FMDS)
fmddt[, yr  := year(skadeDato)]
fmddt <- fmddt[yr == 2024]

setkey(fmddt, lopenr, skadeDato, skadeTid)

# Filter for fyrtårnenheter
fmddt[Ft_dummy_Kommunal == 1 | Ft_dummy_Spesialist == 1, insFmd := 1]
```

```{r hendelse}
#| echo: false

fmd <- fmddt[insFmd == 1]
fdd <- fmddt[!is.na(lopenr) & insFmd == 1]

popna <- fmddt[is.na(lopenr), .N]
tall <- fmddt[!is.na(lopenr), .N]
tallf <- nrow(fdd)

vars <- c("V1", "V2")
var1 <- c("V1") #trafikkulykker
var2 <- c("V2") #ikke trafikkulykker

fot <- list(vars, var1, var2)

## Alle med gylding løpenr
dtAlle <- fmddt[!is.na(lopenr)]
input <- vector(mode = "list", length = 3)

for (i in seq_len(3)){
  var <- fot[[i]]
  
  x <- dtAlle[skadeSted %chin% var, env = list(var = I(var))][skadeMekanisme == "F2"]
  n <- nrow(x)

  input[[i]] <- n
}


## Fyrtårn
inputx <- vector(mode = "list", length = 3)

for (i in seq_len(3)){
  var <- fot[[i]]
  
  x <- fdd[skadeSted %chin% var, env = list(var = I(var))][skadeMekanisme == "F2"]
  n <- nrow(x)

  inputx[[i]] <- n
}


```

Tallene for fotgjengere som presenteres her er basert på data i FMDS for første
tertial 2024. Pasienter med ugyldig personnummer er ekskludert
(N = `r format(popna, big.mark = " ")`). Totalt antall registrerte skadehendelser ved alle sykehus og legevakter er `r format(tall, big.mark = " ")`, hvorav `r format(tallf, big.mark = " ")` ble registrert ved Fyrtårnenhetene. *Fotgjengere* defineres når **skadested**
oppgis som:

- Vei, gate, fortau, gang/sykkel - trafikkulykke, dvs. kjøretøy i bevegelse var
  innblandet, også sykkelvelt *(V1)*
- Vei, gate, fortau, gang/sykkelvei - ikke trafikkulykke *(V2)*

Dersom **skadested** faller inn under en av disse kategoriene, skal
**skademekanisme** være *annen fall* for å bli inkludert som ulykker for
fotgjengere dvs. ikke *fall fra høyde, også i/fra trapp*.


Antall hendelser for fotgjengere ulykker både *V1* og *V2* eller begge deler er som følgende:

|                     | Alle sykehus/legevakter | Fyrtårn         |
|---------------------|-------------------------|-----------------|
| Alle                | `r input[[1]]`          | `r inputx[[1]]` |
| Trafikkulykker      | `r input[[2]]`          | `r inputx[[2]]` |
| Ikke trafikkulykker | `r input[[3]]`          | `r inputx[[3]]` |


<br>

Kjønn og aldersfordeling er som følgende:

```{r gender-all}
#| echo: false
#| output: false

var <- c("V1", "V2")
DTall <- dtAlle[skadeSted %chin% var, env = list(var = I(var))][skadeMekanisme == "F2"]

sex3 <- show_pro(DTall, "kjonn", kb, value = F)
sex3[, item := "Kjønn"]
sex3 <- sex3[beskrivelse != "Total", ]

DTall[fodtAar_FMDS > 0, ageFMDS := lubridate::year(skadeDato) - fodtAar]
agegp3 <- do_agegroup(DTall, "ageFMDS", c(0, 15, 25, 45, 65, 80, Inf), "agegp")

age3 <- show_pro(agegp3, "agegp")
data.table::setnames(age3, "agegp", "beskrivelse")
age3[, item := "Alder"]
age3 <- age3[beskrivelse != "Total"]

dta <- rbindlist(list(sex3, age3))
dta[, grp := "Alle"]

```

```{r gender-fmds}
#| echo: false
#| output: false

var <- c("V1", "V2")
DTfmd <- fdd[skadeSted %chin% var, env = list(var = I(var))][skadeMekanisme == "F2"]

sex2 <- show_pro(DTfmd, "kjonn", kb, value = F)
sex2[, item := "Kjønn"]
sex2 <- sex2[beskrivelse != "Total"]

DTfmd[fodtAar_FMDS > 0, ageFMDS := lubridate::year(skadeDato) - fodtAar]
agegp2 <- do_agegroup(DTfmd, "ageFMDS", c(0, 15, 25, 45, 65, 80, Inf), "agegp")

age2 <- show_pro(agegp2, "agegp")
data.table::setnames(age2, "agegp", "beskrivelse")
age2[, item := "Alder"]
age2 <- age2[beskrivelse != "Total"]

dtf <- rbindlist(list(sex2, age2))
dtf[, grp := "Fyrtårn"]
```

```{r merge}
#| echo: false
#| label: tbl-fot
#| tbl-cap: "Fotgjengere"

dd <- rbindlist(list(dta, dtf))
tbl <- dcast(dd, beskrivelse + item ~ grp, value.var = c("N", "prosent"))

ordersty <- c("Kjønn", "Alder")
tbl[, item := factor(item, levels = ordersty)]
tbl <- tbl[order(item)]

coln <- colnames(tbl) |>
  str_remove('(_Alle|_Fyrtårn)') |>
  str_to_title()
names(coln) <- colnames(tbl)

tbl |>
  gt(groupname_col = 'item') |>
  cols_label(.list = coln) |>
  tab_spanner(
    label = md('**Alle**'),
    columns = contains("Alle")) |>
  tab_spanner(
    label = md('**Fyrtårn**'),
    columns = contains("Fyrtårn")) |>
  sub_zero(zero_text = "-") |>
  tab_options(
    data_row.padding = px(2),
    row_group.padding = px(4)) |>
  opt_stylize(style = 6, color = 'gray')

```
