---
title: "FMDS første tertial 2024"
lang: no
language:
    en:
        crossref-fig-title: "Figure"
    no:
        crossref-fig-title: "Figur"
format:
  html:
    toc: true
    toc-title: Innhold
    code-fold: true
    code-summary: "Vis kode"
    self-contained: true
---

`r format(Sys.Date(), "%d %B %Y")`

```{r packages}
#| output: false
#| echo: false

pkgs <- c("data.table", "fst", "lubridate", "ggplot2", "plotly", "S7", "stringi", "knitr", "gt")
if(!require(pak)) install.packages("pacman")
pacman::p_load(char = pkgs)
```

```{r oppsett}
#| output: false
#| echo: false
#| cache: true

fdrive <- "f:/Forskningsprosjekter/PDB 3327 - Skader i Norge analy_"
source("https://raw.githubusercontent.com/helseprofil/misc/main/utils.R")

root <- "~/Git-fhi/analysis/npr"
fx <- list.files(file.path(root, "functions"))
for (i in fx)
  source(file.path(root, "functions", i))

# kodebok
kb <- fread(file.path(fdrive, "Data/Kodebok_Skader_i_Norge.csv"), encoding = "Latin-1")

# Somatikk
somdt1 <- fread(file.path(fdrive,"Data/02_extracted/NPR20240711/24_01903_som_til_utlevering.csv"),
                encoding = "Latin-1")
somdt <- unique(somdt1)
somdt[, yr := year(innDato)]
somdt <- somdt[yr == 2024]
setkey(somdt, lopenr, innDato)

# FMDS
fmddt1 <- fread(file.path(fdrive,"Data/02_extracted/NPR20240711/24_01903_fmds_til_utlevering.csv"),
                encoding = "Latin-1")
fmddt <- unique(fmddt1)
fmddt[, yr  := year(skadeDato)]
fmddt <- fmddt[yr == 2024]

# fmddt[, tid := chron::times(skadeTid)]
setkey(fmddt, lopenr, skadeDato, skadeTid)

# Filter for fyrtårnenheter
fmddt[Ft_dummy_Kommunal == 1 | Ft_dummy_Spesialist == 1, insFmd := 1]
```


# Fyrtårnenheter

Antall pasienter med gylding personnr. i Fyrtårnenhetene

```{r fmds-antall}
#| output: false
#| echo: false

Nall <- nrow(fmddt[!is.na(lopenr)])
Nfmd <- nrow(fmddt[!is.na(lopenr) & insFmd == 1])
Nisna <- nrow(fmddt[is.na(lopenr) & insFmd == 1])
Notfmd <- nrow(fmddt[!is.na(lopenr) & is.na(insFmd)])
Nspec <- nrow(fmddt[!is.na(lopenr) & Ft_dummy_Spesialist == 1])
Nkom <- nrow(fmddt[!is.na(lopenr) & Ft_dummy_Kommunal == 1])
```

|                            | N         |
|----------------------------|-----------|
| Antall pasienter           | `r Nall`  |
| Antall pasienter (Fyrtårn) | `r Nfmd`  |
| Antall missing (Fyrtårn)   | `r Nisna` |

<br>
Antall pasienter som ikke er fra fyrtårnenhetene med gylding personnr. er `r Notfmd`. 

<br>

|            | N         |
|------------|-----------|
| Spesialist | `r Nspec` |
| Kommunal   | `r Nkom`  |

# Alder


```{r alder}
#| echo: false

# Gjør det enklere for filter
dtFM <- fmddt[insFmd == 1]

dtFM[fodtAar_FMDS > 0, ageFMDS := lubridate::year(skadeDato) - fodtAar]
ageDT <- do_agegroup(dtFM[!is.na(lopenr)], "ageFMDS", c(0, 18, 25, 35, 45, 55, 65, 75, Inf), "agegp")

ageDT <- ageDT[ageFMDS < 150] #can't be more than 150 yrs
agegp <- show_pro(ageDT, "agegp")

gt(agegp) |>
  tab_header(title = "Aldergrupper")

```

# Skadested

```{r sted}
#| echo: false

sted <- dtFM[, .N, by = skadeSted]
stedTBL <- show_pro(dtFM[insFmd == 1], "skadeSted", kb)

gt(stedTBL) |>
  tab_header(title = "Skadested")

```

# Hardt skadd i trafikkulykker AIS 3+

```{r}
#| output: false
#| echo: false

skadeKB <- c("V1", "N")

ais3 <- dtFM[kontaktarsakSkade == 1, ][ #Ulykkesskade
  alvorlighetsgrad == 3][ #AIS 3+
    skadeSted %in% skadeKB,]

# Kjønn AIS3+
kjonnTBL3 <- show_pro(ais3, "kjonn", kb)

## # Alder AIS3+
## ageTBL3 <- show_pro(ais3, "agegp")

```

## Kjønn

```{r}
#| echo: false

gt(kjonnTBL3) |>
  tab_header(title = "Kjønn AIS3+")
```

# Fremkomstmiddel

```{r}
#| output: false
#| echo: false

# Fremkomstmiddel AIS3+
fremTBL3 <- show_pro(ais3, "fremkomstmiddel", kb)

# Skademekanisme AIS3+
mekTBL3 <- show_pro(ais3, "skadeMekanisme", kb)
```

```{r}
#| echo: false

gt(fremTBL3) |>
  tab_header(title = "Fremkomstmiddel AIS3+")
```

# Skademekanisme

```{r}
#| echo: false

gt(mekTBL3) |>
  tab_header(title = "Skademekanisme AIS3+")
```

# Lettere skadd i trafikkulykker AIS 1 & 2 

```{r}
#| output: false
#| echo: false

skadeKB <- c("V1", "N")


ais2 <- dtFM[kontaktarsakSkade == 1, ][ #Ulykkesskade
  alvorlighetsgrad %in% 1:2][ #AIS 1 & 2
    skadeSted %in% skadeKB]

# Kjønn
kjonnTBL2 <- show_pro(ais2, "kjonn", kb)

```


## Kjønn

```{r}
#| echo: false

gt(kjonnTBL2) |>
  tab_header(title = "Kjønn AIS 1&2")
```

# Fremkomstmiddel

```{r}
#| output: false
#| echo: false

# Fremkomstmiddel AIS3+
fremTBL2 <- show_pro(ais2, "fremkomstmiddel", kb)

# Skademekanisme AIS2+
mekTBL2 <- show_pro(ais2, "skadeMekanisme", kb)
```

```{r}
#| echo: false

gt(fremTBL2) |>
  tab_header(title = "Fremkomstmiddel AIS 1&2")
```

# Skademekanisme

```{r}
#| echo: false

gt(mekTBL2) |>
  tab_header(title = "Skademekanisme AIS 1&2")
```
