---
title: "FMDS første tertial 2024"
lang: no
language:
    en:
        crossref-fig-title: "Figure"
    no:
        crossref-fig-title: "Figur"
format:
  html:
    toc: true
    toc-title: Innhold
    code-fold: true
    code-summary: "Vis kode"
    self-contained: true
---

`r format(Sys.Date(), "%d %B %Y")`

```{r oppsett}
#| output: false
#| echo: false

setwd("f:/Forskningsprosjekter/PDB 3327 - Skader i Norge analy_")
source("https://raw.githubusercontent.com/helseprofil/misc/main/utils.R")

pkg <- c("pacman","data.table", "fst", "lubridate", "ggplot2", "plotly", "S7", "stringi", "knitr", "gt")
kh_load(char = pkg)

root <- "~/Git-fhi/analysis/npr"
fx <- list.files(file.path(root, "functions"))
for (i in fx)
  source(file.path(root, "functions", i))

# kodebok
kb <- fread("./Data/Kodebok_Skader_i_Norge.csv", encoding = "Latin-1")

# Somatikk
dt1 <- fread("./Data/02_extracted/NPR20240711/24_01903_som_til_utlevering.csv", encoding = "Latin-1")
dt1 <- unique(dt1)
dt1[, yr := year(innDato)]
dt1 <- dt1[yr == 2024]
setkey(dt1, lopenr, innDato)

# FMDS
dt2 <- fread("Data/02_extracted/NPR20240711/24_01903_fmds_til_utlevering.csv", encoding = "Latin-1")
dt2 <- unique(dt2)
dt2[, yr  := year(skadeDato)]
dt2 <- dt2[yr == 2024]

# dt2[, tid := chron::times(skadeTid)]
setkey(dt2, lopenr, skadeDato, skadeTid)
```
# Info

- [Kodebok](https://shiny.fhi-api.com/users/ybk/public/codebook/ "kodebok") til utleverte FMDS data fra NPR 
- Utarbeider en [R pakke](https://fyrtaarn.github.io/fyr/ "fyr") for å automatisere analysene
- Data utlevering for første tertial 2024 kom i midten av juli 2024 

# Datasettet

```{r}
#| output: false 

likeID <- dt2[, .(count =.N), by = lopenr][order(count)]

## alternative lopenr
lpnxf <- dt2[!is.na(alt_lopenr)]$alt_lopenr
lpn2 <- as.integer(gsub("^UFMDS", "", lpnxf))
```

::: {.callout-note title="OBS!" collapse=true}
Det er `r length(lpnxf)` personer hadde ugyldig personnummer og er ekskludert i analysen.
:::

- Det er **`r dt2[!duplicated(lopenr) & !is.na(lopenr), .N]`** personer med
gyldig personnummer ble registeret med FMDS.
- De fleste hadde bare en skade registrering (N = `r likeID[, .N, keyby = count]$N[1]`). Se @fig-fmds under. 


```{r}
#| label: fig-fmds
#| fig-cap: "Skadetilfelle"
#| echo: false

fmdsTbl <- likeID[!is.na(lopenr), .N, keyby = count]
gt(fmdsTbl) |>
  tab_header(
    title = "Antall FMDS registreringer per person",
    subtitle = "første tertial 2024"
  )
```

## Kjønn

Kjønnsfordeling for FMDS data er som følgende:

```{r}
#| echo: false
#| cache: true

dd2 <- dt2[!is.na(lopenr) & !duplicated(lopenr)]
kjtb <- show_pro(dd2[!is.na(lopenr)], "kjonn", kb)

gt(kjtb) |>
  tab_header(title = "Fordeling av kjønn")

```

## Alder

```{r}
#| echo: false
#| cache: true

dd2[fodtAar_FMDS > 0, ageFMDS := lubridate::year(skadeDato) - fodtAar_FMDS]
ageDT <- do_agegroup(dd2[!is.na(lopenr)], "ageFMDS", c(0, 18, 25, 35, 45, 55, 65, 75, Inf), "agegp")

ageDT <- ageDT[ageFMDS < 150] #can't be more than 150 yrs
agegp <- show_pro(ageDT, "agegp")

gt(agegp) |>
  tab_header(title = "Aldergrupper")

```

Hvem er de i aldersgruppe 75+?

```{r}
#| echo: false

age75 <- ageDT[ageFMDS < 150 & agegp %chin% "75+", .(min = min(ageFMDS, na.rm = T), max = max(ageFMDS, na.rm = T), med = median(ageFMDS))]

gt(age75) |>
  tab_header(title = "Pasienter i aldersgruppe 75+")

```


# Skader

Skadetilfelle:

- *innDato* og *skadeDato* er innen 3 dager
- *Hastegrad* er akutt

Se @fig-fmds hva disse betyr i antall skadetilfeller. I personskade rapporten ble det presisert som følgende:

> Dersom pasienten er registrert med flere slike opphold for samme skade
> på ulike datoer, kan samme skade bli telt flere ganger

Bør det håndteres annerledes?

## Pasient 1
Denne pasienten har 4 FMDS registreringer. Koblingen til somatikk data viser
hoveddiagnoser dvs. S00, S014, S018 og S060. Skal det være 1 eller 4
skadetilfelle?

```{r}
cols1 <- c("lopenr", "helseforetak_nr", "innDato", "utDato", "Hastegrad", "hoveddiagnoser")
cols2 <- c("lopenr", "helseforetak_nr", "alvorlighetsgrad", "skadeDato", "skadeMekanisme")

dt2[lopenr == 1059447, ..cols2]
dt1[lopenr == 1059447, ..cols1]
```

::: {.callout-note title="ICD-10"}
S00-S09 Hodeskader
:::

## Pasient 2

Denne pasienten har 2 FMDS registreringer

```{r}
dt2[lopenr == 1125315, ..cols2]
dt1[lopenr == 1125315, ..cols1]
```

::: {.callout-note title="ICD-10"}
S530 Dislokasjon av caput radii
:::

## Pasient 3

Denne pasienten har 2 FMDS registreringer 

```{r}
dt2[lopenr == 399715, ..cols2]
dt1[lopenr == 399715, ..cols1]
```

::: {.callout-note title="ICD-10"}
S800 Kontusjon av kne <br/>
S821 Brudd i proksimal ende av skinneben
:::

