---
title: "Representativitet for 2023 data"
subtitle: "Fyrtårnprosjektet"
lang: no
language: no-lang.yml
toc: true 
format:
  html:
    code-fold: true
    self-contained: true
  pdf:
    toc: false
---

```{r package}
#| output: false
#| echo: false

pkgs <- c("data.table", "fst", "fyr", "ggplot2", "gt", "rreg")
if(!require(pak)) install.packages("pacman")
pacman::p_load(char = pkgs)

root <- "~/Git-fhi/analysis/npr"
fx <- list.files(file.path(root, "functions"))
for (i in fx)
  source(file.path(root, "functions", i))

FMD <- data.table::fread(file.path(root, "rep/fmd23.csv"))
SOM <- data.table::fread(file.path(root, "rep/som23.csv"))

som23 <- SOM[!is.na(lopenr)]
fmd23 <- FMD[!is.na(lopenr)]

caseAll <- fyr::count_case(som23, days = 3, acute = T)
case3 <- fyr::count_case(som23[Ft_dummy_Spesialist == 1,], days = 3, acute=T)

DT <- caseAll[dup == 0]
dt <- case3[dup == 0]

## kodebok
kbb <- data.table(variabel = "kjonn", beskrivelse = c("Mann", "Kvinne"), kode = 1:2)

kjonn <- lapply(list(DT, dt), show_pro, "kjonn", kbb)
kjonn <- lapply(list(DT, dt), show_pro, "kjonn", kbb) #må kjøres 2 ganger pga. kodebok
age <- lapply(list(DT, dt), show_pro, "agegp")
```

Nye tilfeller av personskader innen aktivitetsdata for somatikk velges ut på denne måten:

 - Hoveddiagnosekode i ICD10 kapittel XIX, kodene S00-T78.
 - Komplikasjoner og følgetilstander er ikke tatt med.
 - Start av behandling for skadetilfellet i 2023.
 - Planlagt (elektiv) behandling er holdt utenfor.

Et skadetilfelle kan generere flere kontakter med helsevesenet. For å unngå å telle hvert skadetilfelle flere ganger, skal samme skade ikke være mindre enn **3 dager** fra forrige registreringsdato (`innDato`) og at kontakten må være registrert med akutt hastegrad. Dersom pasienten er registrert med flere slike opphold for samme skade på mer enn 3 dager fra forrige registreringsdato, kan samme skade bli telt flere ganger. Det er **`r format(nrow(DT), big.mark = " ")`** skadetilfeller ble registeret i 2023 i hele landet hvor **`r format(nrow(dt), big.mark = " ")`** skadetilfeller er rapportert fra Fyrtårnenhetene.

## Kjønn

Kjønnsfordelingen i % av behandlede skadepasienter ved alle sykehusene og legevaktene sammenlikne med Fyrtårnenhetene.

```{r}
#| echo: false
#| label: tbl-kjonnAll
#| tbl-cap: "Alle sykehusene og legevakter"

gt(kjonn[[1]]) |>
  opt_stylize(style = 6, color = 'gray')
```

{{< pagebreak >}}


```{r}
#| echo: false
#| label: tbl-kjonnFyr
#| tbl-cap: "Fyrtårnsykehusene og legevakter"

gt(kjonn[[2]]) |>
  opt_stylize(style = 6, color = 'gray')
```

```{r}
#| echo: false
#| warning: false
#| label: fig-kjonnFyr
#| fig-cap: "Kjønnsfordelingen av skadepasienter"

cols <- names(kjonn[[1]])
kjonn[[1]] <- setNames(kjonn[[1]], paste(cols, "all", sep ="_"))
kjonn[[2]] <- setNames(kjonn[[2]], paste(cols, "fyr", sep ="_"))

gender <- merge(kjonn[[1]], kjonn[[2]], by.x = "kjonn_all", by.y = "kjonn_fyr")
gender <- gender[1:2,]

rreg::regcom(gender, x = "beskrivelse_all",
             yl = "prosent_fyr", yc = "prosent_all",
             lab1 = "Fyrtrn", lab2 = "Alle",
             leg1 = "Fyrtrn", leg2 = "Alle",
             title = "Kjønnsfordelingen av skadepasienter")

```

{{< pagebreak >}}

## Alder

Aldersfordelingen i % av behandlede skadepasienter ved alle sykehusene og legevaktene sammenlikne med Fyrtårnenhetene.


```{r}
#| echo: false
#| label: tbl-alderAll
#| tbl-cap: "Alle sykehusene og legevakter"

gt(age[[1]]) |>
  opt_stylize(style = 6, color = 'gray')
```

```{r}
#| echo: false
#| label: tbl-alderFyr
#| tbl-cap: "Fyrtårnsykehusene og legevakter"

gt(age[[2]]) |>
  opt_stylize(style = 6, color = 'gray')
```

```{r}
#| echo: false
#| warning: false
#| label: fig-alderFyr
#| fig-cap: "Andel aldersfordelingen av skadepasienter"

cols <- names(age[[1]])
age[[1]] <- setNames(age[[1]], paste(cols, "all", sep ="_"))
age[[2]] <- setNames(age[[2]], paste(cols, "fyr", sep ="_"))

alder <- merge(age[[1]], age[[2]], by.x = "agegp_all", by.y = "agegp_fyr")
rowDel <- nrow(alder) - 1
alder <- alder[1:rowDel, ]
alder[, nr := 1:.N]
alder <- alder[order(nr, decreasing = T)]

rreg::regcom(alder, x = "agegp_all",
             yl = "prosent_fyr", yc = "prosent_all",
             lab1 = "Fyrtrn", lab2 = "Alle",
             leg1 = "Fyrtrn", leg2 = "Alle",
             ascending = FALSE,
             title = "Andel aldersfordelingen av skadepasienter")

```

{{< pagebreak >}}

## Diagnoser

Diagnosefordelingen i % av behandlede skadepasienter ved alle sykehusene og legevaktene sammenlikne med Fyrtårnenhetene.

```{r diagnose, file="diagnose.R"}
#| output: false
#| echo: false

```


```{r}
#| echo: false
#| label: tbl-icdAll
#| tbl-cap: "Alle sykehusene og legevakter"

gt(icdOut[[1]]) |>
  opt_stylize(style = 6, color = 'gray')
```

```{r}
#| echo: false
#| label: tbl-icdFyr
#| tbl-cap: "Fyrtårnsykehusene og legevakter"

gt(icdOut[[2]]) |>
  opt_stylize(style = 6, color = 'gray')
```

```{r}
#| echo: false
#| label: fig-icd
#| warning: false
#| fig-cap: "Andel diagnoserfordeling av skadepasienter"
#| fig-height: 7
#| fig-width: 7
#| fig-format: png
#| fig-dpi: 300

cols <- names(icdOut[[1]])
icdOut[[1]] <- setNames(icdOut[[1]], paste(cols, "all", sep ="_"))
icdOut[[2]] <- setNames(icdOut[[2]], paste(cols, "fyr", sep ="_"))

icdTbl <- merge(icdOut[[1]], icdOut[[2]], by.x = "icd_all", by.y = "icd_fyr")
rowDel <- nrow(icdTbl) - 1
icdTbl <- icdTbl[1:rowDel, ]
icdTbl[, nr := 1:.N]
icdTbl <- icdTbl[order(nr, decreasing = T)]

rreg::regcom(icdTbl, x = "beskrivelse_all",
             yl = "prosent_fyr", yc = "prosent_all",
             lab1 = "Fyrtrn", lab2 = "Alle",
             leg1 = "Fyrtrn", leg2 = "Alle",
             ascending = TRUE,
             title = "Andel diagnoserfordeling av skadepasienter")
```
