---
title: "Representativitet for 2023 data"
subtitle: "Fyrtårnprosjektet"
lang: no
language: no-lang.yml
toc: true 
format:
  html:
    code-fold: true
    self-contained: true
  pdf:
    toc: false
---

```{r package}
#| output: false
#| echo: false

pkgs <- c("data.table", "fst", "fyr", "ggplot2", "gt")
if(!require(pak)) install.packages("pacman")
pacman::p_load(char = pkgs)

root <- "~/Git-fhi/analysis/npr"
fx <- list.files(file.path(root, "functions"))
for (i in fx)
  source(file.path(root, "functions", i))

FMD <- data.table::fread(file.path(root, "rep/fmd23.csv"))
SOM <- data.table::fread(file.path(root, "rep/som23.csv"))

som23 <- SOM[!is.na(lopenr)]
fmd23 <- FMD[!is.na(lopenr)]

caseAll <- fyr::count_case(som23, days = 3, acute = T)
case3 <- fyr::count_case(som23[Ft_dummy_Spesialist == 1,], days = 3, acute=T)

DT <- caseAll[dup == 0]
dt <- case3[dup == 0]

## kodebok
kbb <- data.table(variabel = "kjonn", beskrivelse = c("Mann", "Kvinne"), kode = 1:2)

kjonn <- lapply(list(DT, dt), show_pro, "kjonn", kbb)
kjonn <- lapply(list(DT, dt), show_pro, "kjonn", kbb) #må kjøres 2 ganger pga. kodebok
age <- lapply(list(DT, dt), show_pro, "agegp")
```

Nye tilfeller av personskader innen aktivitetsdata for somatikk velges ut på denne måten:

 - Hoveddiagnosekode i ICD10 kapittel XIX, kodene S00-T78.
 - Komplikasjoner og følgetilstander er ikke tatt med.
 - Start av behandling for skadetilfellet i 2023.
 - Planlagt (elektiv) behandling er holdt utenfor.

Et skadetilfelle kan generere flere kontakter med helsevesenet. For å unngå å telle hvert skadetilfelle flere ganger, skal samme skade ikke være mindre enn **3 dager** fra forrige registreringsdato (`innDato`) og at kontakten må være registrert med akutt hastegrad. Dersom pasienten er registrert med flere slike opphold for samme skade på mer enn 3 dager fra forrige registreringsdato, kan samme skade bli telt flere ganger. Det er **`r format(nrow(DT), big.mark = " ")`** skadetilfeller ble registeret i 2023 i hele landet hvor **`r format(nrow(dt), big.mark = " ")`** skadetilfeller er rapportert fra Fyrtårnenhetene.

## Kjønn

Kjønnsfordelingen i % av behandlede skadepasienter ved alle sykehusene og legevaktene sammenlikne med Fyrtårnenhetene.

```{r}
#| echo: false
#| label: tbl-kjonnAll
#| tbl-cap: "Alle sykehusene og legevakter"

gt(kjonn[[1]]) |>
  opt_stylize(style = 6, color = 'gray')
```

```{r}
#| echo: false
#| label: tbl-kjonnFyr
#| tbl-cap: "Fyrtårnsykehusene og legevakter"

gt(kjonn[[2]]) |>
  opt_stylize(style = 6, color = 'gray')
```

## Alder

Aldersfordelingen i % av behandlede skadepasienter ved alle sykehusene og legevaktene sammenlikne med Fyrtårnenhetene.


```{r}
#| echo: false
#| label: tbl-alderAll
#| tbl-cap: "Alle sykehusene og legevakter"

gt(age[[1]]) |>
  opt_stylize(style = 6, color = 'gray')
```

```{r}
#| echo: false
#| label: tbl-alderFyr
#| tbl-cap: "Fyrtårnsykehusene og legevakter"

gt(age[[2]]) |>
  opt_stylize(style = 6, color = 'gray')
```

## Diagnoser

Diagnosefordelingen i % av behandlede skadepasienter ved alle sykehusene og legevaktene sammenlikne med Fyrtårnenhetene.

```{r}
#| output: false
#| echo: false

icdAll <- fyr::get_valid_codes(DT, keep = TRUE)
icd <- fyr::get_valid_codes(dt, keep = TRUE)

icdAll[, icd := fcase(icd_1 %chin% paste0("S0", 0:9), 0,
                   icd_1 %chin% paste0("S1", 0:9), 1,
                   icd_1 %chin% paste0("S2", 0:9), 2,
                   icd_1 %chin% paste0("S3", 0:9), 3,
                   icd_1 %chin% paste0("S4", 0:9), 4,
                   icd_1 %chin% paste0("S5", 0:9), 5,
                   icd_1 %chin% paste0("S6", 0:9), 6,
                   icd_1 %chin% paste0("S7", 0:9), 7,
                   icd_1 %chin% paste0("S8", 0:9), 8,
                   icd_1 %chin% paste0("S9", 0:9), 9,
                   icd_1 %chin% paste0("T0", 0:7), 10,
                   icd_1 %chin% paste0("T0", 8:9), 11, #Uspesifisert
                   icd_1 %chin% paste0("T", 10:14), 11, #Uspesifisert
                   icd_1 %chin% paste0("T1", 5:9), 12, # Fremmedlegeme
                   icd_1 %chin% paste0("T2", 0:9), 13, #Brannskader
                   icd_1 %chin% paste0("T3", 0:2), 13, #Brannskader
                   icd_1 %chin% paste0("T3", 3:5), 14, #Frostskade
                   icd_1 %chin% paste0("T4", c(1, "n")), 15, #Forgiftning
                   icd_1 %chin% "T50", 15, #Forgiftning
                   icd_1 %chin% paste0("T5", 1:9), 16, #Toksiske virkninger
                   icd_1 %chin% paste0("T6", 0:5), 16, #Toksiske virkninger
                   icd_1 %chin% paste0("T6", 6:9), 17, #Annet
                   icd_1 %chin% paste0("T7", 0:8), 17 #Annet
                   )]


icd[, icd := fcase(icd_1 %chin% paste0("S0", 0:9), 0,
                   icd_1 %chin% paste0("S1", 0:9), 1,
                   icd_1 %chin% paste0("S2", 0:9), 2,
                   icd_1 %chin% paste0("S3", 0:9), 3,
                   icd_1 %chin% paste0("S4", 0:9), 4,
                   icd_1 %chin% paste0("S5", 0:9), 5,
                   icd_1 %chin% paste0("S6", 0:9), 6,
                   icd_1 %chin% paste0("S7", 0:9), 7,
                   icd_1 %chin% paste0("S8", 0:9), 8,
                   icd_1 %chin% paste0("S9", 0:9), 9,
                   icd_1 %chin% paste0("T0", 0:7), 10,
                   icd_1 %chin% paste0("T0", 8:9), 11, #Uspesifisert
                   icd_1 %chin% paste0("T", 10:14), 11, #Uspesifisert
                   icd_1 %chin% paste0("T1", 5:9), 12, # Fremmedlegeme
                   icd_1 %chin% paste0("T2", 0:9), 13, #Brannskader
                   icd_1 %chin% paste0("T3", 0:2), 13, #Brannskader
                   icd_1 %chin% paste0("T3", 3:5), 14, #Frostskade
                   icd_1 %chin% paste0("T4", c(1, "n")), 15, #Forgiftning
                   icd_1 %chin% "T50", 15, #Forgiftning
                   icd_1 %chin% paste0("T5", 1:9), 16, #Toksiske virkninger
                   icd_1 %chin% paste0("T6", 0:5), 16, #Toksiske virkninger
                   icd_1 %chin% paste0("T6", 6:9), 17, #Annet
                   icd_1 %chin% paste0("T7", 0:8), 17 #Annet
                   )]


## Kodebok må ha disse 3 variablene
icdkode <- data.table(kode = 0:17,
                      variabel = "icd",
                      beskrivelse = c("Hode",
                                   "Hals",
                                   "Toraks",
                                   "Buk, nedre rygg",
                                   "Skulder, overarm",
                                   "Albu, underarm",
                                   "Håndledd, hånd",
                                   "Hofte, lår",
                                   "Kne, legg",
                                   "Ankel, fot",
                                   "Multiple",
                                   "Uspesifisert",
                                   "Fremmedlegeme",
                                   "Brannskader",
                                   "Forstskade",
                                   "Forgiftning",
                                   "Toksiske virkninger",
                                   "Annet"))

icdOut <- lapply(list(icdAll,icd), show_pro, "icd", code = icdkode, digits = 2)

```


 

```{r}
#| echo: false
#| label: tbl-icdAll
#| tbl-cap: "Alle sykehusene og legevakter"

gt(icdOut[[1]]) |>
  opt_stylize(style = 6, color = 'gray')
```

```{r}
#| echo: false
#| label: tbl-icdFyr
#| tbl-cap: "Fyrtårnsykehusene og legevakter"

gt(icdOut[[2]]) |>
  opt_stylize(style = 6, color = 'gray')
```
